臺灣高雄地方法院刑事判決　　　　　　　　　　　　九十一年度易字第二七七八號
　　公　訴　人　臺灣高雄地方法院檢察署檢察官
　　被　　　告　己○○
右列被告因業務侵占案件，經檢察官提起公訴（九十一年度偵字第一四七九九號），
本院判決如左：
    主  文
己○○連續意圖為自己不法之所有，而侵占對於業務上所持有之物，處有期徒刑陸月
，如易科罰金，以佰元折算壹日。
    事  實
一、己○○自民國九十年六月一日起，受僱於丁○○○保險股份有限公司（下稱丁○○○公司）擔任保險業務員，負責拓展業務、代收客戶保險費及受公司委託給付
    客戶理賠金之業務，為從事業務之人，竟基於意圖為自己不法所有之概括犯意，
    自九十年九月間起（起訴書誤載為九十一年九月間）至同年十一月間某日止，利
    用保管代收如附表所示客戶魯林淳齡等人保險費及丁○○○公司委託其交付予客
    戶甲○○保險理賠金之職務機會，連續將上開款項共計新台幣（下同）十萬二千
    六百三十六元予以侵占入己挪作他用。嗣經丁○○○公司發覺後，始查悉上情。
二、案經丁○○○公司代表人戊○○訴由臺灣高雄地方法院檢察署檢察官偵查起訴。
    理  由
一、訊據被告己○○對於右揭犯罪事實除對證人甲○○之保險理賠金一事辦稱：我沒
    有侵占挪用甲○○的理賠金，甲○○有委託我申請理賠，我有在英義街當場把理
    賠金三萬八千元交給甲○○，在場還有一位乙○○先生，說是甲○○的表哥，甲○○是透過乙○○買保險的云云外，餘均坦承不諱，核與告訴人丁○○○公司之
    代理人丙○○於偵查及本院審理中所指訴之情節大致相符，並有丁○○○客戶魯
    林淳齡等人之聲明書、續期保費送金單影本等件附卷可稽（參見九十一年度發查
    字第三四號偵查卷第五—四九頁），足見被告此部分之自白核與事實相符，
    自可採為論罪科刑之依據。至被告前開辯稱部分，經查：
  (一)告訴人之代理人丙○○於本院審理中指稱：客戶（即甲○○）有來追討，表示沒
    有拿到理賠金，我們公司有將收據調出來，當時無法聯絡被告，所以判斷是遭被
    告挪用，先前交給被告三萬八千元，不知道被告如何處理，我們公司有再補一次
    三萬八千元的票據給甲○○等語（參見本院卷第十七、四二頁），核與證人甲○○於本院審理中到庭結證稱：我於九十一年十一月間因受傷住院，有委託被告幫
    我全權處理理賠金，我真的沒有從被告處拿到理賠金，被告有打電話跟我說，他
    已有偷領走二萬八千元的理賠金，叫我先不要跟公司說，以後會還給我，結果也
    沒有還，被告當時告訴我理賠金是二萬八千元，但後來我才知道理賠金為三萬八
    千元，事後丁○○○有補三萬八千元給我等語大致相符（參見本院卷第三六、四
    一—四二頁正面），復經證人乙○○於本院審理中到庭結證述：九十年七月左右
    ，經朋友介紹認識被告，後來因為朋友甲○○要投保，我就將甲○○介紹給被告
    至丁○○○投保，之後就沒有再跟被告聯絡了，我也不清楚甲○○申請理賠金後
    ，被告有無把理賠金交給甲○○，也並沒有如被告所述在英義街見證被告交理賠
    金予甲○○在場一事，不知道這件事等語明確（參見本院卷第五三頁），而衡以
    證人甲○○、乙○○與被告間宿無仇隙怨恨，當無甘冒偽證罪責，杜撰事實惡意
    設詞誣陷被告之理，且若證人甲○○果真有自被告處取得該筆款項，又何須再至
    告訴人公司處重複追討該筆款項，反令自己自陷相關民、刑事責任之理！足徵證
    人甲○○、乙○○之證詞應屬可採。
  (二)此外，復有證人甲○○之聲明書、理賠申請書、給付收據影本等件附卷可憑（參
    見九十年度發查字第三四號偵查卷第五十—五四頁）。據上以論，可認被告
    受證人甲○○委託向告訴人公司申請領得保險理賠金三萬八千元後，並未將該筆
    款項交予證人甲○○，而係其私自侵占入己挪作他用一情堪以認定。綜上所述，
    足認被告前開所辯，要屬事後空言避就推諉卸責之詞，尚無足採。從而，本件事
    證已臻明確，被告犯行洵堪認定，應予依法論科。
二、查被告受僱於告訴人公司擔任保險業務員一職，負責拓展業務、代收客戶保險費
    及受公司委託給付客戶理賠金之業務，為從事業務之人。核其所為，係犯刑法第
    三百三十六條第二項之業務侵占罪。被告先後多次侵占犯行，時間緊接，方法相
    同，觸犯構成要件相同之罪名，顯係基於概括犯意反覆為之，為連續犯，依刑法
    第五十六條之規定，以一罪論。爰審酌被告利用職務之便，侵占告訴人公司所應
    收之客戶保險費及客戶保險理賠金，至今仍未與告訴人公司達成和解，惟念其犯
    後尚能坦承部分犯行，致告訴人公司所生損害非鉅等一切情狀，量處如主文所示
  之刑，並諭知易科罰金之折算標準，以資懲儆。
據上論斷，應依刑事訴訟法第二百九十九條第一項前段，刑法第五十六條前段、第三
百三十六條第二項、第四十一條第一項，罰金罰鍰提高標準條例第一條前段、第二項
，判決如主文。
本案經檢察官劉仲慧到庭執行職務。
中      華      民      國    九十一    年     十一     月    二十九    日
                                臺灣高雄地方法院刑事第五庭
                                  審判長法  官  吳  永  宋
                                        法  官  張  茹  棻
                                        法  官  林  家  賢
右正本證明與原本無異。
如不服本判決，應於判決送達後十日內，向本院提出上訴狀。
                                        書記官  許  雅  惠
中      華      民      國    九十一    年     十一     月    二十九    日
附錄本判決論罪科刑法條：
刑法第三百三十六條第二項：
對於業務上所持有之物，犯前條第一項之罪者，處六月以上五年以下有期徒刑，得併
科三千元以下罰金。
